臺灣桃園地方法院民事判決　　　　　　　100年度訴字第384號
原　　　告　徐理文
被　　　告　詹益誠
訴訟代理人　黃智祺
上列當事人間請求損害賠償事件，原告就本院99年度壢交簡字第
2013號過失傷害案件提起附帶民事訴訟（99年度壢交簡附民字第
103 號），經本院刑事庭裁定移送前來，暨於本院追加請求，於
民國100 年8 月22日言詞辯論終結，本院判決如下：
    主      文
被告應給付原告新台幣參拾萬伍仟貳佰伍拾柒元，及就其中新台
幣壹萬壹仟捌佰拾貳元部分自民國一百年七月十五日起算至清償
日止、就其中新台幣貳拾玖萬參仟肆佰肆拾伍元部分自民國一百
年一月十五日起至清償日止，均按週年利率百分之五計算之利息
。原告其餘之訴駁回。
訴訟費用由被告負擔十分之六、餘由原告負擔。
本判決得假執行。
    事實及理由
一、按訴狀送達後，原告不得將原訴變更或追加他訴，但請求之
    基礎事實同一、擴張或減縮應受判決事項之聲明者，不在此
    限，民事訴訟法第255 條第1 項第2 款、第3 款定有明文。
    次按原告於判決確定前，得撤回訴之全部或一部。但被告已
    為本案之言詞辯論者，應得其同意。訴之撤回，被告於期日
    到場，未為同意與否之表示者，自該期日起；其未於期日到
    場或係以書狀撤回者，自前項筆錄或撤回書狀送達之日起，
    10日內未提出異議者，視為同意撤回，民事訴訟法第262 條
    第1 、3 項亦有明文。查原告歷次主張如下：
  (一)原告起訴時聲明第1 項原為，被告應賠償原告新台幣（下同
    ）528,380 元，及自起訴狀繕本送達之翌日即民國99年8 月
    5 日起至清償日止，按年利率5 ％計算之利息（見本院99年
    度壢交簡附民字第103 號卷第2 頁）。
  (二)嗣原告於100 年5 月2 日以民事準備書狀變更上開聲明為，
    被告應賠償原告526,580 元，及自99年8 月5 日起至清償日
    止，按年利率5 ％計算之利息（見本院卷第39頁）。
  (三)嗣原告於100 年7 月7 日以民事準備書狀(二)變更上開聲明為
    ，被告應賠償原告526,660 元，其中526,580 元，自99年8
    月5 日起至清償日止，按年利率5 ％計算之利息；另80元自
    本狀送達次日即100 年7 月8 日起按年息5 ％計算利息（見
    本院卷第91頁）。
  (四)嗣原告於100年7月14日本院言詞辯論期日以言詞撤回刑事附
    帶民事訴訟中關於車損、物品損害及工作損失部分之請求後
    ，另行以言詞於民事通常訴訟程序追加車損、物品損害之請
    求（見本院卷第106 、107 頁）。
  (五)嗣原告於100 年8 月12日以民事準備書狀(三)變更上開聲明為
    ，被告應賠償原告522,014 元，及自99年8 月5 日起至清償
    日止，按年利率5 ％計算之利息（見本院卷第110頁）。
  (六)經核原告上開聲明之變更，係屬擴張及減縮應受判決事項之
    聲明，且其請求之基礎事實同一，按諸前揭規定要無不合，
    應予准許。
二、原告主張：
  (一)原告於99年2 月13日上午駕駛535-EHT 號重型機車，沿環中
    東路接榮民路往內壢方式行駛，於同日上午7 時50分許行經
    榮民路56巷路口前時，適被告駕駛車牌號碼2036-TW 號自用
    小客車起駛時本應注意前後左右有無車輛及行人通過，並應
    讓行進中之人車優先通行，而依當時情形又無不能注意之情
    事，竟未注意後方有無來車，率爾發動車輛由同方向之路肩
    於路口前突然竄出，在劃有禁止變換車道路段違規橫越道路
    向左迴轉，致原告無法防範而煞車不及，人車倒地並向前滑
    行，遂與被告所駕駛自用小客車發生碰撞，並致原告受有頭
    部外傷及下巴裂傷約3 公分、雙膝挫擦傷、右上及左上第一
    大臼齒部分斷裂、右手拇指挫傷等傷害，又被告上開刑事業
    務過失傷害犯行亦經本院中壢簡易庭99年度壢交簡字第2013
    號判決有罪在案。為此，爰依法提起本件訴訟，請求如下損
    害賠償。
  1.醫療費用部分299,462 元：此部分含醫療支出24,407元、植
    牙費用160,920 元、假牙費用189,000 元，總計374,327 元
    ，又依過失相抵，被告應負八成責任，故被告應負擔醫療費
    用為299,462 元。另就植牙費用部分，原告受傷之第一大臼
    齒因負擔50％之咀嚼功能，而以植牙方式能恢復80％功能，
    其它方式則僅能恢復20至50％功能，故應以植牙方式較為妥
    適；原告受傷之左邊上顎第二大臼齒須以換假牙方式治療，
    第一次裝設假牙費用為21,000元，而以一般假牙套壽命約5
    至10年計算，尚需8 次更換，故假牙費用為189,000 元，自
    有理由。
  2.交通費7544元：此部分含原告因傷往返醫院之計程車費用5,
    184 元、大眾運輸費用3,836 元、後續治療費用410 元，總
    計9,430 元，又依過失相抵，被告應負八成責任，故被告應
    負擔交通費為7,544元。
  3.車輛損害9,997 元：原告所有車輛因本件事故修復費用為18
    ,650元，而以1 年車折舊33％計算後為12,496元，再依過失
    相抵，被告應負八成責任，故被告應負擔車輛損害為9,997
    元。
  4.物品損害1,735 元：此部分含眼鏡鏡片1,700 元、雨衣269
    元及安全帽，總計2,169 元，又依過失相抵，被告應負八成
    責任，故被告應負擔交通費為1,735 元。
  5.所增加之必要支出1,514 元：此部分含亞培安素580 元、免
    縫膠帶338 元、透氣膠帶45元、醫療用矽膠片522 元、生理
    食鹽水消炎粉368 元、紗布40元，總計1,893 元，又依過失
    相抵，被告應負八成責任，故被告應負擔所增加之必要支出
    1,514 元。
  6.急診當日家人看護費1,120 元：原告家人於急診當日之看護
    費應為1,400 元，又依過失相抵，被告應負八成責任，故被
    告應負擔急診當日家人看護費1,120 元。
  7.精神慰撫金200,000 元：原告於農曆年除夕遭被告過失傷害
    ，致不能於家人團聚同樂，且因被告行為造成原告拔除二齒
    植牙等治療，並造成臉部及膝蓋永久疤痕，數度進出醫院，
    其中身心痛苦難言，被告於期間全無悔意及賠償之意，爰請
    求精神慰撫金250,000 元，又依過失相抵，被告應負八成責
    任，故被告應負擔精神慰撫金200,000 元。
  8.綜上，爰請求損害賠償522,014 元。另原告已領取強制汽車
    責任險保險金300元。
  (二)聲明：被告應賠償原告522,014 元，及自99年8 月5 日起至
    清償日止，按年利率5 ％計算之利息；請准供擔保宣告假執
    行。
三、被告辯稱：原告主張假牙每隔數年應換新乙節認無必要，且
    原告請求之精神慰撫金過高，就植牙、假牙費用中已支出部
    分及其餘項目之請求並無意見。另認本件過失比例應為被告
    七比原告三，蓋原告行駛於快車道上，行車速度過快且未注
    意車前狀況。聲明：原告之訴駁回。
四、兩造不爭執之事實：被告於民國99年2 月13日上午，駕駛車
    牌號碼2036-TW 號自用小客車，沿桃園縣中壢市○○路往興
    仁路方向行駛，於同日上午7 時50分許，行經桃園縣中壢市
    ○○路56巷口旁，本應注意駕駛人駕駛汽車，應遵守道路交
    通標誌、標線、號誌之指示，且變換車道時，應先顯示方向
    燈光或手勢，而按當時情形，又無不能注意之情事，竟疏未
    注意道路交通標線，貿然自外線車道跨越雙白實線駛進內線
    車道，亦未顯示方向燈光或手勢，適有原告騎乘車牌號碼53
    5-EHT 號重型機車同向行經至此，見狀反應不及而緊急煞車
    ，致人車倒地並向前滑行，遂與被告所駕駛小客車發生碰撞
    ，致原告因而受有頭部外傷及下巴裂傷約3.0 公分長、雙膝
    挫擦傷、右上及左上第一大臼齒部分斷裂、右手拇指挫傷等
    傷害。又被告上開過失傷害犯行經本院刑事庭以99年度壢交
    簡字第2013號判處拘役30日確定在案。此部分事實業經本院
    調取本院刑事庭99年度壢交簡字第2013號過失傷害案卷（含
    臺灣桃園地方法院檢察署99年度他字第1842號卷、99年度偵
    字第16171 號卷），核閱所附現場圖、道路交通事故調查報
    告表、診斷證明書、現場照片等件甚詳。
五、原告主張被告應負本件事故80％之過失責任，為被告否認，
    辯稱：原告於本件交通事故有行駛於快車道上、未注意車前
    狀況、車速過快等違規，於本件事故應有30％之過失責任。
    按駕駛人駕駛汽車，應遵守道路交通標誌、標線、號誌之指
    示，並服從交通指揮人員之指揮；標線依其型態原則上分類
    如下：(七)雙白實線設於路段中，用以分隔同向車道，並禁止
    變換車道；行車遇有轉向、減速暫停、讓車、倒車、變換車
    道等情況時所用之燈光及駕駛人之手勢，應依下列規定：六
    、變換車道時，應先顯示方向燈光或手勢。道路交通安全規
    則第90條、第91條第6 款、道路交通標誌標線號誌設置規則
    第149 條第1 項第1 款第7 目定有明文。本件被告於前揭時
    間駕駛自小客車行經上開地點，本應遵守上開道路交通標線
    行駛，並於變換車道時顯示方向燈光或手勢，而依當時天候
    雨、日間自然光線、路面濕潤無缺陷、無障礙物、視距良好
    等情形，並無不能注意之情事，竟疏未注意上開禁止變換車
    道之交通標線，亦未先顯示方向燈光或手勢，即貿然自外線
    車道跨越雙白實線駛進內線車道，致騎乘機車之原告見狀反
    應不及而緊急煞車、人車倒地並向前滑行，與被告所駕駛小
    客車發生碰撞，致原告因而受有前開傷害，被告對於上開事
    故顯有過失。且其過失行為與原告傷害結果間，具有相當因
    果關係。次按行車速度，依速限標誌或標線之規定，無速限
    標誌或標線者，應依下列規定：二、行經設有彎道、坡路、
    狹路、狹橋、隧道、學校、醫院標誌之路段、道路施工路段
    、泥濘或積水道路、無號誌之交岔路口及其他人車擁擠處所
    ，或因雨霧致視線不清或道路發生臨時障礙，均應減速慢行
    ，作隨時停車之準備，道路交通安全規則第93條第2 項定有
    明文。本件交通事故當時天雨視線不清，路面濕滑，原告並
    無不能注意之情事，竟疏未注意，未減速慢行，仍以最高速
    限時速50公里行駛，致發現危險時煞閃不及，因而滑倒並與
    被告車輛碰撞，自屬與有過失。本院斟酌兩造對於事故發生
    之原因力之強弱，認被告應負80％之過失責任，原告應負20
    ％之過失責任為適當。至於原告行駛於快車道一節，雖為事
    實，惟被告由外側車道突然變換車道，縱原告依規定行駛於
    慢車道，亦無從防免本件事故發生，甚至可能因反應時間更
    短，受傷更重，故堪認被告此部分違規與本件事故並無因果
    關係，又被告於雨天未顯示方向燈，突自外側車道變換至內
    側車道，原告猝不及防，自難遽認原告有何未注意車前狀況
    之違規，是被告抗辯原告有行駛於快車道及未注意車前狀況
    等違規致本件事故發生，應負擔30％過失責任，尚非可採。
六、按因故意或過失，不法侵害他人之權利者，負損害賠償責任
    ；不法侵害他人之身體或健康者，對於被害人因此喪失或減
    少勞動能力或增加生活上之需要時，應負損害賠償責任；不
    法侵害他人之身體、健康、名譽、自由、信用、隱私、貞操
    ，或不法侵害其他人格法益而情節重大者，被害人雖非財產
    上之損害，亦得請求賠償相當之金額，民法第184 條第1 項
    前段、第193 條第1 項、第195 條第1 項前段分別定有明文
    。原告因被告之過失受有損害，原告自得依上開規定請求被
    告賠償。茲就原告所受損害之項目及數額審酌如下：
  1.醫療費用部分：原告主張已支付植牙費用140,000 元，但考
    慮其20年成功率為85％至90％，故植牙總金額為160,920 元
    。另受傷之左邊上顎第二大臼齒須以換假牙方式治療，第一
    次裝設假牙費用為21,000元，而以一般假牙套壽命約5 至10
    年計算，尚需8 次更換，故假牙費用共請求189,000 元。其
    他醫療支出24,407元等語。被告就其中已支付之植牙費用14
    0,000 元、已支付之假牙費用21,000元及其他醫療支出24,4
    07元沒有意見，此部分費用並有相關醫療單據在卷可稽，應
    可採認。被告就更換假牙部分則認無必要，經查原告左上第
    二大臼齒以單顆牙套膺復，花費21,000元，以假牙使用壽命
    平均值評估經過7年左右仍須更新等情，有當代牙醫診所回
    函及本院電話紀錄在卷可稽（見本院卷第81、87頁），以原
    告於本件事故發生時年滿27歲，依內政部公布之桃園縣簡易
    生命表，尚有平均餘命50.76年，須更換7次假牙，而原告首
    次裝置假牙費用為21,000元，以霍夫曼係數扣除中間利息後
    ，7 次未來更換假牙的費用於本件一次得請求之金額為69,1
    51元（計算式：21,0000.76 92 ＋21,0000.6060＋21,0
    000. 5＋21,0000.4255＋21 ,000 0.3703＋21,000
    0.3278＋21,0000.2941＝69,151），是原告請求更換假牙
    之費用於69,151元之範圍內為有理由。另審酌原告主張植牙
    20年之成功率為85％至90％，亦即20年後需更換植牙之比率
    僅約13％，堪認非屬常態，原告預先以比例計算增加請求之
    金額，殊非合理。綜上，原告主張之醫療費用於254,558 元
    範圍內為適當可採（計算式：140,000 ＋21,000＋69,151＋
    24,407＝254,558 ）。
  2.交通費：原告主張支出9,430 元，含原告因傷往返醫院之計
    程車費用5,184元、大眾運輸費用3,836元、後續治療交通費
    用410 元，此為被告所不否認，並有台鐵優遊卡購票證明在
    卷為憑，又衡諸原告受傷初期因係顏面受損，搭乘大眾運輸
    工具確有不便，而有搭乘計程車前往醫療院所就醫之需要，
    應認此部分支出均為合理。
  3.車損：原告主張其所有之機車因本件事故修復費用為18,650
    元，同意折舊33％為12,496元，此為被告所不否認，並有免
    用統一發票收據在卷可查，此部分支出應屬合理。
  4.物品損害：原告主張因本件事故物品受損，含眼鏡鏡片、雨
    衣、安全帽總計2,169 元，為被告所不否認，並有免用統一
    發票收據在卷可稽，此部分損失應堪認定。
  5.必要醫療用品支出：原告主張因受傷支出醫療用品費用含亞
    培安素580 元、免縫膠帶338 元、透氣膠帶45元、醫療用矽
    膠片522 元、生理食鹽水消炎粉368 元、紗布40元，總計1,
    893 元，為被告所不否認，並有統一發票附卷可查，此部分
    支出應屬合理。
  6.急診當日家人看護費：原告家人於急診當日看護原告，主張
    應有1,400 元之代價，此為被告所不否認，且衡諸原告受有
    頭部外傷、下巴裂傷及牙齒斷裂等傷害，受傷當日確有由他
    人看護照顧之必要，此部分損失亦可採計。
  7.精神慰撫金：原告主張其於農曆年除夕遭被告過失傷害，致
    不能於家人團聚同樂，且因被告行為造成原告拔除二齒植牙
    等治療，並造成臉部及膝蓋永久疤痕，數度進出醫院，其中
    身心痛苦難言，被告於期間全無悔意及賠償之意，受有精神
    損失250,000 元。本院審酌原告因本事故受有頭部外傷、下
    巴裂傷、牙齒斷裂等傷勢，前往就醫多次，日後咀嚼功能亦
    受影響，精神確受有相當痛苦，另參酌原告名下有2 筆投資
    所得，被告有1 輛汽車之財產狀況，並考量原告係台北醫學
    大學畢業，本件事故發生時於署立桃園醫院擔任藥師，月薪
    5 萬多元，被告係高中畢業，本件事故發生時無業，無固定
    收入等一切情狀，認原告所受非財產上損失以10萬元計算為
    適當。
七、按損害之發生或擴大，被害人與有過失者，法院得減輕賠償
    金額，或免除之，民法第217 條第1 項規定甚詳。查本件被
    告雖經認定應負損害賠償責任，然原告就本件車禍之發生亦
    有過失，業經論述如前，本院認被告應負80％之過失責任，
    原告則應負20％之過失責任。因此，原告上開所受損失之金
    額均應扣除20％，僅得向被告請求80％。
八、另按保險人於被保險汽車發生汽車交通事故時，依本法規定
    對請求權人負保險給付之責；保險人依本法規定所為之保險
    給付，視為被保險人損害賠償金額之一部分；被保險人受賠
    償請求時，得扣除之，強制汽車責任保險法第25條第1 項、
    第32項分別定有明文。查原告自陳其就本件車禍所受損害，
    已受領強制汽車責任險保險理賠300 元，並有存摺資料在卷
    可稽，揆諸前開規定，原告請求被告賠償之金額應將該筆理
    賠金扣除。綜上，原告本件得向被告請求之金額為305,257
    元。【計算式：（254,558 醫療費＋9,430 交通費＋12,496
    車損＋2,169 物品損害＋1,893 醫療用品支出＋1,400 家人
    看護＋100,000 慰撫金）80％－300 保險金＝305256.8(
    元以下四捨五入）】
九、按遲延之債務，以支付金錢為標的者，債權人得請求依法定
    利率計算之遲延利息，但約定利率較高者，仍從其約定利率
    ，民法第233條第1項定有明文。查本件原告得請求之金額中
    ，醫療費用80元、車損9,997 元、物品損失1,735 元係於10
    0 年7 月14日準備程序中追加（醫療費用80元部分，原告雖
    於100 年7 月7 日書狀即已記載，然未證明被告何時收受該
    書狀，故認此部分請求於100 年7 月14日準備程序中通知被
    告），此部分金額共計11,812元之法定遲延利息應自翌日（
    100 年7 月15日）起算，其餘金額293,445 元均於起訴狀中
    請求，而本件起訴狀繕本係於100 年1 月14日送達被告（原
    告起訴狀載明自起訴狀繕本送達之翌日起算法定遲延利息，
    但誤載日期為99年8 月5 日），故此部分金額之法定遲延利
    息，應自翌日（即100 年1 月15日）起算。從而，原告依侵
    權行為之法律關係，請求被告給付305,257 元，及就其中11
    ,812元部分自100 年7 月15日起至清償日止、就其中293,44
    5 元部分自100 年1 月15日起至清償日止，均按週年利率5
    ％計算之利息，為有理由，應予准許，其逾此範圍之請求，
    為無理由，應予駁回。
十、原告勝訴部分，所命被告給付未逾50萬元，爰依職權宣告假
    執行。
十一、訴訟費用負擔之依據：民事訴訟法第79條。
中    華    民    國    100    年    9     月    13   日
                  民事第二庭   法  官  袁雪華
正本係照原本作成。
如對本判決上訴，須於判決送達後二十日內向本院提出上訴狀。
如委任律師提起上訴者，應一併繳納上訴審裁判費。
中    華    民    國    100    年    9     月    13   日
                               書記官  劉霜潔